【裁判字號】    95,訴緝,16
【裁判日期】    950914
【裁判案由】    偽造文書等
【裁判全文】
臺灣苗栗地方法院刑事判決              95年度訴緝字第16號
公  訴  人  臺灣苗栗地方法院檢察署檢察官
被      告  甲○○
上列被告因偽造文書等案件，經檢察官聲請簡易判決處刑（94年
度偵字第3622號），嗣經本院苗栗簡易庭（95年度苗簡字第147
號）簽准改為通常程序審判，被告於本院準備程序進行中，就被
訴事實為有罪之陳述，經本院告知簡式審判程序意旨，並聽取公
訴人及被告之意見後，合議裁定由受命法官獨任進行簡式審判程
序審理，本院判決如下：
    主  文
甲○○共同意圖為自己不法之所有，以詐術使人將本人之物交付
，處有期徒刑貳月，如易科罰金，以銀元參佰元即新臺幣玖佰元
折算壹日。偽造之聖城股份有限公司之薪資明細表參張、各類所
得扣繳暨免扣繳憑單壹張均沒收。
    事  實
一、甲○○明知其係無資力之人，且無法提出在職證明書、扣繳
    憑單等資力證明以向銀行申辦現金卡或信用卡，而與潘金城
    （業已經檢察官提起公訴），基於共同行使偽造特種文書、
    詐欺之犯意聯絡，於民國92年6 月間某日，於潘金城所開設
    位於苗栗縣竹南鎮○○○街103 號1 樓之代辦現金卡及信用
    卡公司，委由潘金城填寫信用卡申請書，並於申請書上填載
    甲○○任職於聖城股份有限公司（下稱聖城公司）之不實資
    料及潘金城申辦之電話號碼，再由潘金城以每份新臺幣（下
    同）1,500 元之價格，透過林家瑋（由檢察官另行起訴），
    以每份1,000 元之價格向真實姓名不詳之成年人購買聖城公
    司之薪資明細表3 張、扣繳憑單1 張等資力證明，連同信用
    卡申請書，由潘金城持向台新銀行申辦信用卡而行使，足生
    損害於聖城公司之信用及上開銀行徵信作業、核卡判斷之正
    確性。再由潘金城、李卉婷、李卉絹（由檢察官另行起訴）
    等人，於上開潘金城所開設之公司內接獲銀行人員之徵信電
    話時，分別假冒甲○○或聖城公司人員，依照所持有之申請
    資料備份，回答銀行徵信人員相關提問而通過徵信，以此詐
    術使上開銀行承辦人員，誤認其等人為甲○○或聖城公司人
    員、甲○○有固定及足夠之收入而有償還借款或繳納刷卡費
    用之能力，而陷於錯誤，進而核發信用卡1 張。嗣經警獲報
    循線持本院法官所核發之搜索票，於92年8 月5 日20時30分
    許，前往潘金城公司所在之處搜索，經追查後查悉上情。
二、案經臺灣苗栗地方法院檢察署檢察官簽分偵查後聲請簡易判
    決處刑。
    理  由
一、本件被告甲○○所犯為死刑、無期徒刑或最輕本刑為3年以
    上有期徒刑以外之罪，其於準備程序中就被訴事實為有罪之
    陳述，經法官告知簡式審判程序之旨，並聽取公訴人之意見
    後，爰依刑事訴訟法第273 條之1 第1 項規定，由受命法官
    獨任進行簡式審判程序，合先敘明。
二、訊據被告甲○○對於前述犯罪事實坦承不諱，核與共犯潘金
    城、李卉絹、林家瑋於偵訊時陳述之情節相符，並與被害人
    即證人聖城公司負責人張秀明偵訊時結證之情若合符節。復
    有台新銀行之信用卡申請書、偽造聖城公司之薪資明細表3
    張、扣繳憑單1 張、聖城公司基本資料查詢表、甲○○國民
    身分證影本等在卷可佐。事證明確，其自白與犯罪事實相符
    ，其上述犯行洵堪認定。
三、論罪科刑部分：
（一）按在職證明書，係屬關於服務或其他相類之證書，此有最
      高法院著有91年度台上字第7108號、86年度台上字第4801
      號等判決意旨可參。是偽造關於服務或其他相類之證書，
      足以生損害於公眾或他人者，應論以刑法第212 條之偽造
      特種文書罪。核被告甲○○所為係犯刑法第216 條、第21
      2 條之行使偽造特種文書罪，及同法第339 條第1 項之詐
      欺取財罪。
（二）被告甲○○就上述行使偽造特種文書、詐欺取財等犯行，
      與潘金城、李卉婷、李卉絹、林家瑋間，均有犯意聯絡及
      行為分擔，為共同正犯。
（三）共犯潘金城與被告甲○○，持上述偽造之聖城公司薪資明
      細表、扣繳憑單，向發卡銀行請領信用卡，其偽造特種文
      書之低度行為，為行使特種文書之高度行為所吸收，不另
      論罪；又行使特文書罪與詐欺取財罪間有方法目的之牽連
      關係，為牽連犯【查被告行為後，94年1 月7 日修正公布
      之刑法，自95年7 月1 日施行，修正後之刑法刪除第55條
      關於牽連犯之規定。但本件被告所犯上開2 罪具有牽連犯
      之關係，依修正前即行為時之規定，應從一重之詐欺取財
      罪處斷；依修正後之刑法既已刪除牽連犯之規定，則所犯
      上述各罪應依數罪併罰之規定分論併罰。比較新舊法之規
      定，修正後之規定並非較有利於被告，依刑法第2 條第1
      項之規定，應適用行為時之法律，即適用修正前刑法第55
      條牽連犯之規定，從一重之詐欺取財罪處斷】。
（四）爰審酌被告之行為，業已妨害銀行管理正確性與金融交易
      秩序，甚且破壞大眾對於各種特種文書之信賴，並已危害
      金融秩序。但衡酌被告於犯罪後坦承犯行，足見犯後態度
      尚佳，並衡酌其犯罪之動機、目的、手段、犯罪所生之損
      害，量處如主文所示之刑，併諭知易科罰金之折算標準。
      又被告於行為時之刑法第41條第1 項前段規定：「犯最重
      本刑為5 年以下有期徒刑以下之刑之罪，而受6 個月以下
      有期徒刑或拘役之宣告，因身體、教育、職業、家庭之關
      係或其他正當事由，執行顯有困難者，得以1 元以上3 元
      以下折算1 日，易科罰金。」。又被告行為時之易科罰金
      折算標準，修正前罰金罰鍰提高標準條例第2 條前段（現
      已刪除）規定，就其原定數額提高為100 倍折算1 日，則
      本件被告行為時之易科罰金折算標準，應以銀元300 元折
      算1 日，經折算為新臺幣後，應以新臺幣900 元折算為1
      日。惟95年7 月1 日修正公布施行之刑法第41條第1 項前
      段則規定：「犯最重本刑為5 年以下有期徒刑以下之刑之
      罪，而受6 個月以下有期徒刑或拘役之宣告者，得以新臺
      幣1 千元、2 千元或3 千元折算1 日，易科罰金。」，經
      比較修正前後之易科罰金折算標準後，以95年7 月1 日修
      正公布施行前之規定，較有利於被告，則應依刑法第2條
      第1 項前段之規定，適用修正前刑法第41條第1 項前段規
      定，定其折算標準。
四、沒收：
    偽造之聖城公司之扣繳憑單1 張、薪資明細表3 張，係共
    犯潘金城所有且供其等犯罪所用之物，應依刑法第38條第1
    項第2 款規定宣告沒收。
五、至檢察官聲請簡易判決處刑書認被告甲○○另犯刑法第216
    條、第210 條之行使偽造私文書罪嫌。但查，被告甲○○同
    意共犯潘金城以其名義，向台新銀行申辦信用卡使用。雖被
    告甲○○並未服務於聖城公司，但共犯潘金城填寫上述信用
    卡申請書，既已獲得被告甲○○之同意而製作，即屬有權製
    作，並無偽造文書之可言，上述聲請簡易判決處刑書此部分
    之見解，容有誤會。原應就被告甲○○行使偽造私文書罪嫌
    部分，為無罪之諭知，然檢察官認被告甲○○行使偽造私文
    書部分之犯行，與上述經本院審判認定有罪之行使特種文書
    、詐欺取財之犯行，有刑法修正前牽連犯之裁判上1 罪關係
    ，應為裁判效力所及，爰不另為無罪之諭知，附此敘明。
六、據上論斷，應依刑事訴訟法第452 條、第273 條之1 第1 項
    、第299 條第1 項前段，刑法第28條、第216 條、第212 條
    、第339 條第1 項、修正前刑法第55條後段、修正前刑法第
    41條第1 項前段、修正前刑法第38條第1 項第2 款，罰金罰
    鍰提高標準條例第1 條前段、修正前罰金罰鍰提高標準條例
    第2 條，現行法規所定貨幣單位折算新臺幣條例第2 條，判
    決如主文。
七、如不服本件判決，得自收受送達之日起10日內，向本院提起
    上訴。
本案經檢察官魏宏安到庭執行職務。
中    華    民    國    95    年    9     月    14    日
                  刑事第三庭  法  官  呂曾達
以上正本證明與原本無異。
如不服本判決，應於判決送達後10日內向本院提出上訴狀（應抄
附繕本）。告訴人或被害人如對於本判決不服者，應具備理由請
求檢察官上訴，其上訴期間之計算係以檢察官收受判決正本之日
期為準。
                                書記官  許千士
中    華    民    國    95    年    9     月    14    日
附錄論罪科刑法條
刑法第第212條、第216條、第339條第1項。
中華民國刑法第212條
（偽造變造特種文書罪）
偽造、變造護照、旅券、免許證、特許證及關於品行、能力服務
或其他相類之證書、介紹書，足以生損害於公眾或他人者，處1
年以下有期徒刑、拘役或3 百元以下罰金。
中華民國刑法第216條
（行使偽造變造或登載不實之文書罪）
行使第 210 條至第 215 條之文書者，依偽造、變造文書或登載
不實事項或使登載不實事項之規定處斷。
中華民國刑法第339條
（普通詐欺罪）
意圖為自己或第三人不法之所有，以詐術使人將本人或第三人之
物交付者，處5 年以下有期徒刑、拘役或科或併科1 千元以下罰
金。
以前項方法得財產上不法之利益或使第三人得之者，亦同。
前二項之未遂犯罰之。


司法院資訊處製作；財團法人民間司法改革基金會備份。
